【裁判字號】    95,訴,863
【裁判日期】    950504
【裁判案由】    搶奪等
【裁判全文】
臺灣高雄地方法院刑事判決               95年度訴字第863號
公  訴  人  臺灣高雄地方法院檢察署檢察官
被      告  己○○
                    （現於臺灣高雄看守所羈押中）
上列被告因搶奪等案件，經檢察官提起公訴（95年度偵字第3629
號）及移送併辦（95年度偵字第10825 號），被告於本院準備程
序中就被訴事實為有罪之陳述，經詢問當事人意見，合議庭裁定
由受命法官依簡式審判程序獨任審理，本院判決如下：
    主  文
己○○連續攜帶兇器竊盜，處有期徒刑拾月。扣案之T 型扳手壹
支沒收。又連續意圖為自己不法之所有，而搶奪他人之動產，處
有期徒刑壹年。未扣案之聯邦商業銀行信用卡（卡號00000
00000000000號）背面持卡人簽名欄內偽造之「康瑞
元」署名、金宏美銀樓簽帳單特約商店留存聯上持卡人簽名欄內
偽造之「康瑞元」署名各壹枚均沒收。應執行有期徒刑壹年玖月
，扣案之T 型扳手壹支、未扣案之聯邦商業銀行信用卡（卡號0
000000000000000號）背面持卡人簽名欄內偽造
之「康瑞元」署名、金宏美銀樓簽帳單特約商店留存聯上持卡人
簽名欄內偽造之「康瑞元」署名各壹枚，均沒收。
    事  實
一、己○○基於意圖為自己不法所有之概括犯意，攜帶其所有而
    客觀上得以危害人生命、身體，且可供兇器使用之T 型扳手
    1 支（即扣押物品目錄表編號4-2 所示之T 型扳手），連續
    為下列竊盜犯行：
  (一)於95年1 月9 日16時40分許，在高雄市前鎮區○○○路248
    號前，以上開T 型扳手撬開停放於該處，洪金源所有車號L3
    8-007 號重型機車電門鎖，騎走而竊取上開機車。
  (二)於95年1 月9 日17時10分許，在高雄市○○路、一心路口附
    近某處，以上開T 型扳手撬開某自小客車車門鎖之方式，竊
    取該車內丙○○所有MSI 牌MP3 、哈電族電子字典各1 台、
    中鋼識別證、汽車通行證各1 張、文書資料1 批。
  (三)於95年1 月12日14時許，在高雄市苓雅區○○○路427 號對
    面，以上開T 型扳手撬開某自小客車右前車門之方式，竊取
    該車內戊○○所有黑色公事包1 只，內有客戶資料1 批、羅
    經盤1 只、風水地理書1 本、名片約30張。
  (四)於95年1 月13日13時許，在高雄市苓雅區○○○路402 號對
    面，以上開T 型扳手撬開停放於該處，警光新聞報社所有車
    號KE8-468 號重型機車電門鎖，將該機車騎走而竊取之。
二、己○○另基於意圖為自己不法所有之概括犯意及行使偽造私
    文書之犯意，先後於：
  (一)95年1 月9 日18時40分許，騎乘竊得之車號L38-007 號重型
    機車行經高雄市三民區○○○街、松江街口時，見乙○○騎
    乘機車在該處停等紅燈，即趁乙○○不及防備之際，自右方
    徒手搶奪乙○○所有置於機車腳踏板上之手提包1 只，內有
    乙○○身分證、健保卡、駕照、護照、郵局金融卡、聯邦商
    業銀行（下稱聯邦銀行）信用卡（卡號0000000000000000號
    ，背面尚未簽上持卡人姓名）、安信商業銀行信用卡、美商
    花旗銀行信用卡、匯豐商業銀行信用卡各1 張、現金新台幣
    （下同）5000元、美金200 元、手機2 支等物。己○○取得
    乙○○上開聯邦銀行信用卡後，即在該信用卡背面持卡人簽
    名欄內偽造「康瑞元」署名1 枚，假冒為真正持卡人「康瑞
    元」，於同日19時19分許，持該信用卡至位於高雄市苓雅區
    ○○○路387 號金宏美銀樓，將上開聯邦銀行信用卡交給該
    銀樓店員，刷卡購買價值68000 元之金項鍊1 條，並在1 式
    2 聯（1 聯由特約商店留存，1 聯由刷卡人留存）簽帳單中
    特約商店留存聯上持卡人簽名欄內偽造「康瑞元」之署名1
    枚（並未複寫至刷卡人留存聯上），表示「康瑞元」承認該
    筆刷卡消費之意，再將該偽造之簽帳單交還銀樓店員而行使
    之，足以生損害於乙○○、金宏美銀樓及聯邦銀行，並使該
    銀樓店員陷於錯誤，交付金項鍊1 條予己○○，己○○旋於
    同日將該金項鍊轉賣予高雄縣五甲二路543 號寶慶珠寶銀樓
    ，得款58000 元供己花用。
  (二)95年1 月13日17時35分許，騎乘竊得之車號KE8-468 號重型
    機車行經高雄市三民區○○○路150 號（龍江街上）前時，
    見庚○○正在該處停放機車，即趁庚○○不及防備之際，自
    右後方徒手搶奪庚○○所有置於機車腳踏板上之手提包1 只
    ，內有身分證影本、戶口名簿影本、銀行設定資料各1 份、
    印章1 枚、繳納完畢之契稅單與增值稅單2 份、房屋稅單1
    份、身分證、駕照、行照、健保卡、中國信託商業銀行（下
    稱中國信託銀行）金融卡、信用卡各1 張、存摺1 本、手機
    2 支、本票1 本、現金9500元等物。己○○取得庚○○所有
    上開中國信託銀行信用卡後，於同日某時先後持至高雄市苓
    雅區○○○路34號富大銀樓及同路23之1 號錦泰銀樓，向銀
    樓店員佯稱自己為真正持卡人，要刷卡購買金飾等語，惟因
    富大銀樓店員表示要看證件、錦泰銀樓店員表示無法刷卡，
    己○○詐欺取財之行為因而未遂。
  (三)95年1 月16日14時10分許，騎乘機車行經高雄市○○區○○
    街、苓雅路口時，趁丁○○正在騎車不及防備之際，自右後
    方徒手搶奪丁○○所有置於機車腳踏板上之皮包1 只，內有
    LV粉紅色短夾、信用卡夾各1 只、現金3000元、身分證、汽
    機車駕照各1 張、信用卡4 張、遠東百貨提貨券2 張、手機
    1 支等物。嗣於95年1 月21日10時10分許，在其位於高雄縣
    鳳山市○○路203 號住處為警查獲，並扣得上開T 型扳手1
    支。
三、案經高雄市政府警察局移請臺灣高雄地方法院檢察署檢察官
    偵查起訴及移送併辦。
    理  由
一、按本件被告己○○所犯均係死刑、無期徒刑、最輕本刑為3
    年以上有期徒刑以外之罪，其於準備程序就前揭被訴事實為
    有罪之陳述，經受命法官告知簡式審判程序之旨，並聽取其
    與公訴人之意見後，本院認無不得或不宜改依簡式審判程序
    進行之處，爰依刑事訴訟法第273 條之1 第1 項，裁定本件
    由受命法官獨任進行簡式審判程序，合先敘明。
二、上揭事實，業據被告於警、偵訊及本院審理時坦承不諱，核
    與證人即被害人丙○○、戊○○、乙○○、庚○○、丁○○
    、證人即金宏美銀樓店員甲○○於警詢時證述之情節相符，
    並有簽帳單影本、聯邦銀行信用卡消費對帳單影本、金飾買
    入登記簿影本各1 紙、車輛竊盜車牌失竊資料個別查詢報表
    2 紙、贓物認領保管單3 紙、刷卡監視器翻拍照片及犯罪現
    場、扣案物照片共9 張附卷可憑，復有T 型扳手1 支（即扣
    押物品目錄表編號4-2 所示之T 型扳手）扣案可稽，足認被
    告自白與事實相符，本件事證明確，被告犯行堪以認定。
三、按刑法第321 條第1 項第3 款之攜帶兇器竊盜罪，係以行為
    人攜帶兇器竊盜為其加重條件，此所謂兇器，其種類並無限
    制，凡客觀上足對人之生命、身體、安全構成威脅，具有危
    險性之兇器均屬之，且祇須行竊時攜帶此種具有危險性之兇
    器為已足，並不以攜帶之初有行兇之意圖為必要，最高法院
    著有79年度台上字第5253號判例可資參照。查本件被告攜帶
    用以竊盜之T 型扳手1 支（即扣押物品目錄表編號4-2 所示
    之T 型扳手），係金屬製品，質地堅硬，尖端銳利，客觀上
    足以為殺傷人生命、身體之器械，顯係具有危險性之兇器，
    有該T 型扳手扣案可證，被告攜帶該T 型扳手竊盜，自已構
    成攜帶兇器竊盜罪。再按在信用卡背面持卡人簽名欄簽名，
    自形式上觀察即足以表示簽名者於信用卡有效期間內，有權
    使用該信用卡之辨識及為消費時比對筆跡以確定是否為本人
    之用，亦即持有該信用卡即可在約定之商店消費，係私文書
    之一種；而持卡人在信用卡消費簽帳單上簽名後交還特約商
    店，依該信用卡交易習慣，係表示持卡人確認簽帳單上記載
    之交易標的及金額並表示負責，及向發卡銀行請求撥付消費
    款項予特約商店之意，是該簽帳單含有收據及請款單之性質
    ，亦屬私文書。又刑法處罰行使偽造私文書罪之主旨，重在
    保護文書公共之信用，非僅保護制作名義人之利益，故所偽
    造之文書，如足以生損害於公眾或他人，其罪即應成立，不
    問實際上有無制作名義人其人，縱令制作文書名義人係屬架
    空虛造，亦無妨於本罪之成立。最高法院31年上字第1505號
    判例意旨可資參照。本件被告偽造「康瑞元」之署名，係隨
    便編造1 個名字來簽，業據其供述明確（見本院95年3 月17
    日訊問筆錄），揆諸前揭判例意旨，「康瑞元」雖係被告架
    空虛造之人，亦無妨於被告行使偽造私文書罪之成立。被告
    持庚○○之中國信託銀行信用卡，向富大銀樓、錦泰銀樓店
    員佯稱自己為真正持卡人，要刷卡購買金飾等語，已著手於
    詐欺取財犯行之實施，惟因富大銀樓店員表示要看證件、錦
    泰銀樓店員表示無法刷卡而未取得財物，該2 次詐欺取財之
    犯行即屬未遂。是核被告所為，犯罪事實一部分係犯刑法第
    321 條第1 項第3 款攜帶兇器竊盜罪，犯罪事實二部分係犯
    刑法第325 條第1 項普通搶奪罪、第216 條、第210 條行使
    偽造私文書罪、第339 條第3 項、第1 項詐欺取財既遂、未
    遂罪。起訴書證據並所犯法條欄論罪部分固記載被告犯罪事
    實一部分係涉犯刑法第320 條第1 項普通竊盜罪，惟犯罪事
    實欄已載明被告係持客觀上可作為兇器使用之T 型扳手竊取
    上開機車及自小客車內物品之事實，且公訴人亦於本院審理
    時當庭更正起訴罪名為加重竊盜罪（見本院95年4 月27日審
    判筆錄），顯見起訴書證據並所犯法條欄論罪部分所載被告
    係涉犯普通竊盜罪等語僅屬誤載，被告所犯攜帶兇器竊盜罪
    部分業經起訴，本院無庸變更起訴法條。被告先後於乙○○
    所有之聯邦銀行信用卡背面、簽帳單特約商店留存聯上持卡
    人簽名欄內偽造「康瑞元」之署名，並交付金宏美銀樓店員
    而行使之，雖係分別數行為，時間上亦有先後，然係基於1
    個盜刷信用卡之目的，利用同一犯罪機會，在密切接近之時
    地為之，各行為之獨立性極為薄弱，依一般社會健全觀念難
    以強行分離，因此各個舉動不過為犯罪行為之一部分，顯係
    基於單一犯意接續所為，侵害單一法益，應包括於一行為予
    以評價，為接續犯，論以一罪。被告偽造「康瑞元」署名之
    行為，為其偽造私文書之部分行為，而其偽造私文書後復持
    以行使，偽造私文書之低度行為應為行使之高度行為所吸收
    ，均不另論罪。被告先後多次加重竊盜、普通搶奪、詐欺取
    財既未遂之犯行，均時間緊接，方法相同，觸犯構成要件相
    同之罪名，顯均係基於概括犯意為之，為連續犯，應分別論
    以一罪（詐欺取財部分應從一重之詐欺取財既遂罪論處），
    並依法加重其刑。被告所為連續普通搶奪、連續詐欺取財、
    行使偽造私文書等犯行間，均有方法目的之牽連關係，應從
    一重之連續普通搶奪罪論處。被告於95年1 月9 日、13日，
    均係在竊取車號L38-007 號、KE8-468 號重型機車得手後，
    行經高雄市三民區○○○街與松江街口、九如二路150 號（
    龍江街上）前時，見乙○○停等紅燈、庚○○停放機車，認
    有機可趁，始決定搶奪財物，並非竊取機車時即有打算騎乘
    贓車搶奪他人財物之意，此據被告供述在卷（見本院95年4
    月27日審判筆錄），則其上開連續加重竊盜、連續普通搶奪
    2 罪間，顯無牽連關係，犯意各別，罪名不同，應分論併罰
    。檢察官移送併辦部分，與被告本案經起訴之犯行完全相同
    ，為事實上一罪，本院自應併予審理。爰審酌被告正值青壯
    ，竟不思以正當之方式獲取財物，而貪圖私欲，多次竊取或
    搶奪他人之財物，侵害他人之財產安全，並持搶奪而得之信
    用卡盜刷消費，危害信用卡交易之正常秩序，造成被害人生
    活及心理上之困擾，行為實有不當，惟念被告犯後已坦承犯
    行，態度尚佳，及被告犯罪動機、目的、手段、次數、所生
    危害等一切情狀，分別量處如主文所示之刑，並定應執行之
    刑。
四、上開聯邦銀行信用卡（未扣案）背面持卡人簽名欄內偽造之
    「康瑞元」署名、金宏美銀樓簽帳單特約商店留存聯（未扣
    案）上持卡人簽名欄內偽造之「康瑞元」署名各1 枚，均係
    偽造之署名，不問屬於犯人與否，均應依刑法第219 條規定
    宣告沒收。扣案之T 型扳手1 支（即扣押物品目錄表編號4-
    2 所示之T 型扳手），係被告所有且供本件犯罪所用之物，
    業經被告供明在卷（見本院95年3 月17日訊問筆錄），應依
    刑法第38條第1 項第2 款之規定，併予宣告沒收。另金宏美
    銀樓簽帳單刷卡人留存聯（即由被告留存之簽帳單）1 張，
    雖係被告所有且因犯罪所得之物，惟並未扣案，為免執行之
    困難，爰不予宣告沒收。至扣案之金飾盒（含袋子）20個、
    各式皮夾、皮包共11個、手機4 支、T 型扳手1 支（即扣押
    物品目錄表編號4-1 所示T 型扳手）、金融卡、會員卡共4
    張、發票、保單共4 張、懷錶1 個、水晶項鍊、佛珠手鍊各
    1 條、SIM 卡3 枚、眼鏡盒、粉撲盒、鏡子盒各1 個、折疊
    刀1 支、安全帽1 頂、外套1 件、MINI隨時查1 台、手錶1
    支、現金41600 元等物，均與被告上開犯行無關，業據被告
    於本院審理時供承在卷（見本院95年4 月27日審判筆錄），
    均不予宣告沒收。
五、被告被訴未經許可持有刀械（扁鑽1 支），違反槍砲彈藥刀
    械管制條例第14條第3 項罪嫌部分，由本院另行審結，附此
    敘明。
據上論斷，應依刑事訴訟法第273 條之1 第1 項、第284 條之1
、第299 條第1 項前段，刑法第56條、第321 條第1 項第3 款、
第325 條第1 項、第216 條、第210 條、第339 條第1 項、第55
條、第51條第5 款、第219 條、第38條第1 項第2 款，罰金罰鍰
提高標準條例第1 條前段，判決如主文。
本案經檢察官辛○○到庭執行職務。
中    華    民    國    95    年    5     月    4     日
                  刑事第五庭    法  官  楊筑婷
以上正本證明與原本無異。
如不服本判決，應於收受送達後10日內向本院提出上訴書狀。
中    華    民    國    95    年    5     月    5     日
                                書記官  林靜慧
附錄本判決論罪之法條：
中華民國刑法第210條
偽造、變造私文書，足以生損害於公眾或他人者，處5 年以下有
期徒刑。
中華民國刑法第216條
行使第210 條至第215 條之文書者，依偽造、變造文書或登載不
實事項或使登載不實事項之規定處斷。
中華民國刑法第321條
犯竊盜罪而有左列情形之一者，處6月以上、5年以下有期徒刑：
一  於夜間侵入住宅或有人居住之建築物、船艦或隱匿其內而犯
    之者。
二  毀越門扇、牆垣或其他安全設備而犯之者。
三  攜帶兇器而犯之者。
四  結夥三人以上而犯之者。
五  乘火災、水災或其他災害之際而犯之者。
六  在車站或埠頭而犯之者。
前項之未遂犯罰之。
中華民國刑法第325條
意圖為自己或第三人不法之所有，而搶奪他人之動產者，處6 月
以上5 年以下有期徒刑。
因而致人於死者，處無期徒刑或7 年以上有期徒刑，致重傷者，
處3 年以上10年以下有期徒刑。
第一項之未遂犯罰之。
中華民國刑法第339條
意圖為自己或第三人不法之所有，以詐術使人將本人或第三人之
物交付者，處5 年以下有期徒刑、拘役或科或併科1 千元以下罰
金。
以前項方法得財產上不法之利益或使第三人得之者，亦同。
前二項之未遂犯罰之。


司法院資訊處製作；財團法人民間司法改革基金會備份。
